臺灣新北地方法院民事判決　　　　　　 109年度訴字第2905號
原　　　告　張曾傑　

訴訟代理人　馬中琍律師
被　　　告　葉珊妤　

上列當事人間請求修復漏水等事件，經本院於民國110 年10月5
日言詞辯論終結，判決如下：
    主  文
一、被告葉珊妤應容忍原告委託飛鼠工程有限公司進入被告所有
    之門牌號碼新北市○○區○○街000 巷00弄0 ○0 號3 樓房
    屋內，就飛鼠工程有限公司民國110 年8 月27日飛漏檢字第
    11 00802001 號鑑定報告書第4 頁鑑定結果（一）所示之損
    害範圍，依該鑑定報告書第5 頁鑑定結果（三）所示方式為
    修繕。
二、被告應給付原告新臺幣74萬3,000 元，及自民國109 年6 月
    19日起至清償日止，按週年利率5%計算之利息。
三、原告其餘之訴駁回。
四、訴訟費用費用由被告負擔五分之二，餘由原告負擔。
五、本判決第一項及第二項於原告以新臺幣70萬5,000 元供擔保
    後，得假執行。但被告如以新臺幣74萬3,000 元為原告預供
    擔保後，得免為假執行。
六、原告其餘假執行之聲請駁回。
    事實及理由
一、程序方面：按訴狀送達後，原告不得將原訴變更或追加他訴
    ，但請求之基礎事實同一者，不在此限，民事訴訟法第255
    條第1 項第2 款定有明文。本件原告起訴時聲明第1 、2 項
    為：㈠被告應容認原告委託專業人士進入被告所有門牌號碼
    新北市○○區○○街000 巷00弄0 ○0 號3 樓房屋內（下稱
    系爭3 樓房屋），依附件工程合約書所示方式為修繕，至不
    滲漏水為止。㈡被告應給付原告新臺幣（下同）189 萬4,42
    2 元及自民國109 年6 月19日起至清償日止，按年息5%計算
    之利息。嗣具狀就聲明第2 項本金部分擴張請求為192 萬4,
    422 元（見本院卷第95頁）。復於109 年12月15日言詞辯論
    期日變更聲明為：㈠被告應容忍原告委託專業人士進入被告
    所有系爭3 樓房屋內就被告該房屋如原證4 鑑定報告所示之
    損害範圍，依如原證8 工程合約所示方式為修繕。㈡被告應
    給付原告2 萬4,000 元及自109 年8 月起至前項房屋修繕完
    成日止，按月給付原告3,000 元（見本院卷第112 頁）。再
    於110 年10月5 日言詞辯論期日變更聲明為：㈠被告應容忍
    原告委託飛鼠工程有限公司（下稱飛鼠公司）進入被告系爭
    3 樓房屋，並按飛鼠公司110 年8 月27日鑑定報告書第4 頁
    鑑定結果（一）所示之損害範圍，依鑑定報告書第5 頁鑑定
    結果（三）所示方式為修繕。㈡被告應給付原告88萬4,500
    元及自109 年6 月19日起至清償日止，按年利率5%計算之利
    息。㈢被告應給付原告2 萬4,000 元及自109 年8 月起至前
    項房屋修繕完成日止，按月給付原告3,000 元（見本院卷第
    325 、329-330 頁）。核其上開變更，均係本於被告所有系
    3 樓房屋漏水致生損害賠償之同一基礎事實，符合上開規定
    ，應予准許。
二、原告主張：門牌號碼新北市○○區○○街000 巷00弄0 ○0
    號2 樓房屋（下稱系爭2 樓房屋）為原告所有，系爭2 樓房
    屋之餐廳、主臥室、客浴室、主浴室4 處（下合稱系爭房間
    ）之天花板部分，約自97年起即有滲漏現象，並造成嚴重壁
    癌，嗣於108 年12月間演變成漏水，致系爭2 樓房屋之系爭
    房間無法使用。經多次與被告協調無果，原告乃於109 年5
    月4 日委請中國東方建設有限公司（下稱中國東方公司）鑑
    定，確認滲漏水係因被告所有之門牌號碼新北市○○區○○
    街000 巷00弄0 ○0 號3 樓房屋（下稱系爭3 樓房屋）之主
    臥室、主浴室、客浴室及走道部分之臉盆用排水管支管管線
    有滲漏水情事，且結構防水層搭接上有瑕疵所致。被告雖稱
    有僱工修繕，然系爭2 樓房屋之系爭房間漏水情形依舊存在
    。為此，爰依民法第184 第1 項前段、第2 項、第191 條第
    1 項、第767 條第1 項中段、第213 條、第215 條、第216
    條第1 項、第195 條第1 項前段，及公寓大廈管理條例第6
    條第1 項第2 款、第12條但書規定，請求被告應容忍原告委
    託專業人士進入系爭3 樓房屋修繕，並賠償原告下列損害：
  ㈠所受損害：
    ⒈原告於調解時及訴訟中已先支付中國東方公司諮詢費1,50
      0 元、檢測費用3 萬8,000 元，及於訴訟中支付飛鼠公司
      鑑定費用4 萬元。合計7 萬9,500 元。
    ⒉修復費用：依飛鼠公司鑑定報告後，系爭2 樓房屋修復費
      用為5 萬5,000 元、系爭3 樓房屋以暗管方式施作之修復
      費用65萬元。合計70萬5,000 元。
    ⒊精神慰撫金：原告因多年漏水問題，不堪其擾，致精神上
      受到莫大之壓力及損害，請求精神上慰撫金10萬元。
  ㈡所失利益：
    系爭2 樓房屋之系爭房間部分，因系爭3 樓房屋造成漏水問
    題，致無法使用，以區域行情每月1 萬8,000 元計算之房租
    計算所失利益，系爭房間部分佔系爭2 樓房屋總面積1/6 ，
    故每月損失利益為3,000 元，原告於108 年12月起算至109
    年7 月起訴止，共計8 個月，是無法使用系爭房間之所失利
    益為2 萬4,000 元，及自109 年8 月起至系爭3 樓房屋修繕
    完成日止，按月給付原告3,000 元等語。
  ㈢聲明：
    ⒈被告應容忍原告委託飛鼠公司進入被告系爭3 樓房屋，並
      按飛鼠公司110 年8 月27日飛漏檢字第1100802001號鑑定
      報告書第4 頁鑑定結果（一）所示之損害範圍，依鑑定報
      告書第5 頁鑑定結果（三）所示方式為修繕。
    ⒉被告應給付原告88萬4,500 元及自109 年6 月19日起至清
      償日止，按年利率5%計算之利息。
    ⒊被告應給付原告2 萬4,000 元及自109 年8 月起至前項房
      屋修繕完成日止，按月給付原告3,000 元。
    ⒋願供擔保請准宣告假執行。
三、被告則以：
  ㈠被告經原告通知有漏水情事後，於108 年11月24日與訴外人
    陳師傅訂立修繕契約，已於109 年1 月13日完成系爭3 樓房
    屋主浴室及客浴室之修繕工程，並有3 年保固期。本件起訴
    後，被告通知陳師傅討論漏水事宜，並按中國東方公司研判
    排水管漏水部分地板挖開勘查排水管是否漏水，惟挖開後並
    未發現漏水情形。被告又於109 年8 月25日、26日自費委請
    專業冷熱水檢測公司，按中國東方公司研判排水管漏水部分
    進行檢測後，亦無漏水情事，被告遂於109 年8 月27日更換
    全新排水管線，應已完成漏水修繕。至於飛鼠公司鑑定結果
    報告書雖記載熱水管壓力測試於1 分10秒內明顯失壓、系爭
    2 樓房屋天花板顏色明顯較深，且儀器檢測濕度稍高，惟檢
    測當日，系爭2 樓房屋之天花板以眼觀、手摸方式感受，均
    為乾燥無濕氣之狀況，而臺灣屬海島氣候，儀器檢測濕度稍
    高，尚屬正常。此外，原告母親於110 年1 月15日前往系爭
    3 樓房屋，並表示原告房間浴室天花板已無漏水，然原告於
    訴訟中仍主張有漏水存在，顯與原告母親陳述不符，自可推
    測原告系爭2 樓房屋之天花板，自被告109 年8 月間完成修
    繕後起即再無漏水等語，資為抗辯。答辯聲明：駁回原告之
    訴。
四、查，原告及被告分別為系爭2 樓房屋、系爭3 樓房屋之所有
    權人，為兩造不爭執，並有系爭2 、3 樓房屋之建物第一類
    謄本可稽（見板簡卷第119-125 頁），此部分事實自堪信為
    真。原告主張系爭2 樓房屋漏水，於起訴前係因系爭3 樓房
    屋主臥室、主浴室、客浴室及走道部分之臉盆用排水管支管
    管線有滲漏水情事，且結構防水層搭接上有瑕疵所致，起訴
    後被告雖有修繕，但迄今仍有滲漏水現象，致原告受有上列
    損害等語，為被告所否認，並以上詞置辯。是本件兩造爭執
    要點為：
    ㈠系爭2 樓房屋起訴前是否有漏水情形？迄今是否仍有漏水
      情事？如有，漏水原因為何？
    ㈡原告訴請被告容忍伊進入系爭3 樓房屋就飛鼠公司鑑定報
      告書鑑定結果（一）所示之損害範圍，依該鑑定報告書鑑
      定結果（三）所示方式為修繕，有無理由？
    ㈢原告請求被告賠償所受損害及所失利益，有無理由？
    爰析述如下：
五、本院之判斷：
  ㈠系爭2 樓房屋起訴前是否有漏水情形？迄今是否仍有漏水情
    事？如有，漏水原因為何？
    ⒈原告主張系爭2 樓房屋之系爭房間天花板於起訴前108 年
      間起即有漏水情形，起訴後迄今仍有漏水現象等語，為被
      告否認，辯以上詞。查，原告上開主張，業據其提出起訴
      前（本件起訴日為109 年12月28日，有原告起訴狀上之本
      院收狀戳可憑）委請中國東方公司於109 年5 月4 日就原
      告系爭2 樓房屋之主臥室、主浴室、客浴室及走道（即系
      爭房間）室內頂板現況漏水、滲水、壁癌現況與被告系爭
      3 樓房屋相關位置進行檢測，於被告系爭3 樓房屋室內主
      浴室臉盆以排水管支管管線使用食用藍色色漿進行測試後
      ，系爭2 樓主臥室頂板、主浴浴室頂板現場開始出現大量
      藍色滲漏水（見本院板橋簡易庭109 年度司調字第262 號
      卷，下稱板簡卷，第35-55 頁，系爭2 樓主臥室頂板、主
      浴浴室頂板測試前後之比對照片），足認系爭3 樓房屋主
      浴室臉盆用排水管支管管線有滲漏水情事存在；另中國東
      方公司就系爭2 樓房屋室內頂板先以儀器測量混泥土含水
      量為3.6 ，再先後對系爭3 樓房屋室內客浴室及室內主浴
      室進行牆面灑水、地坪積水測試後，再次測量系爭2 樓房
      屋室內頂板混泥土含水量結果，系爭2 樓房屋室內頂板混
      泥土含水量仍為3.6 ，研判系爭3 樓房屋室內客浴室並無
      漏水情事存在；系爭3 樓房屋室內主浴室測試過結果，系
      爭2 樓房屋室內頂板混泥土含水量自3.6 升高至4.7 ，且
      系爭3 樓房屋室內主浴室測試期間，系爭3 樓房屋之室內
      主臥室及走道均有滲水情事（見板簡卷第57-67 頁，測試
      前後之比對照片），此有中國東方公司109 年5 月4 日出
      具之專業漏水檢測單（報告）可證（見板簡卷第25-82 頁
      ），堪認原告主張於本件起訴前，被告系爭3 樓房屋主浴
      室臉盆用排水管支管管線於住戶使用沖水時會有滲漏水情
      事產生，且系爭3 樓房屋室內主浴室結構防水層搭接上存
      有瑕疵導致漏水等情，乃為可採。
    ⒉原告主張起訴後被告雖有修繕系爭3 樓房屋，但未完成修
      繕，系爭2 樓房屋至今仍存有漏水情形等語，為被告否認
      。查：
      ⑴經本院送請兩造同意之鑑定機關即飛鼠公司鑑定系爭2
        樓房屋目前是否仍有漏水情事。鑑定機關飛鼠公司於11
        0 年8 月2 日對系爭2 、3 樓房屋進行漏水檢測會勘，
        針對系爭3 樓房屋進行冷、熱水管壓力測試，其中冷水
        管壓力維持在2.02kgf/cm2 ，無失壓，研判無漏水情形
        ，次於常溫下，進行第1 次熱水管壓力測試，熱水管常
        溫下壓力測試正常，研判無漏水情形（5 分鐘測試，壓
        力由2.01kgf/cm2 降至2.00kgf/cm2 即無持續壓降）。
        再模擬系爭3 樓房屋洗熱水澡狀態，將熱水管開啟5 分
        鐘後，進行第二次熱水管壓力測試。熱水管壓力，在1
        分40秒內，壓力由1.83kgf/cm2 降至0.02kgf/cm2 ，明
        顯失壓，研判有漏水情形。復以熱像儀檢測熱水管動線
        ，系爭2 樓房屋主浴室天花板與主臥室天花板壁癌油漆
        剝落處、客浴室天花板壁癌油漆剝落處、客浴室外側天
        花板壁癌油漆剝落處、餐廳天花板上方壁癌油漆剝落處
        、廚房天花板輕微壁癌油漆剝落，檢測結果為系爭3 樓
        房屋浴室淋浴間與洗手台、客浴室、客浴室外側走道、
        餐廳，廚房之下方，且均有熱水管經過（見本院卷第23
        7-257 頁）。
      ⑵鑑定機關復對系爭3 樓房屋進行淹水灑水測試，先以儀
        器測量系爭2 樓房屋之系爭房間天花板3 公分、7 公分
        、10公分之濕度狀況，次就系爭3 樓房屋主浴室及客浴
        室進行淹水灑水測試，測試結束後，復測量系爭2 樓房
        屋之系爭房間天花板3 公分、7 公分、10公分之濕度狀
        況，其結果顯示系爭2 樓房屋之餐廳、主臥室、客浴室
        、主浴室之天花板，濕度均有些微升高，惟未出現滴水
        狀況（見本院卷第259-283頁）。
      ⑶基上，①原告系爭2 樓房屋天花板異常處主要有4 處（
        餐廳（走道）天花板、主臥室天花板、客浴室天花板、
        主浴室天花板），有水泥顏色變深，壁癌油漆剝落等情
        形，但無滴水情形。主要是由於被告系爭3 樓房屋熱水
        管滲漏所造成。該熱水管，於常溫不使用情形下，不會
        漏水，但當使用熱水時，會出現滲漏水情形。由於一般
        人使用熱水的頻率較低，故原告系爭2 樓房屋天花板沒
        有出現持續性滴水，但有水泥顏色變深，壁癌油漆剝落
        等情形。②使用熱像儀檢測熱水管走勢，系爭2 樓房屋
        天花板4 個主要壁癌油漆剝落處，都有系爭3 樓房屋地
        板熱水管經過，顯見具有滲漏水關聯性。③系爭3 樓房
        屋試水前後，系爭2 樓房屋天花板4 個主要壁癌油漆剝
        落處，濕度都有些微上升。④綜上，原告系爭2 樓房屋
        目前有漏水，研判為系爭3 樓房屋熱水管滲漏所造成已
        明，此有飛鼠公司110 年8 月27日飛漏檢字第11007802
        001 號鑑定報告書可稽（見本院卷第199-302 頁），被
        告辯稱系爭3 樓房屋伊已修繕完成，已無漏水情事云云
        ，為無足取。
  ㈡按所有人對於妨害其所有權者，得請求除去之；有妨害其所
    有權之虞者，得請求防止之；民法第767 條第1 項中、後段
    定有明文。次按住戶於他住戶因維護、修繕專有部分、約定
    專用部分或設置管線，必須進入或使用其專有部分或約定專
    用部分時，不得拒絕；住戶違反第1 項規定，經協調仍不履
    行時，住戶得按其性質訴請法院為必要之處置；專有部分、
    約定專用部分之修繕、管理、維護，由各該區分所有權人或
    約定專用部分之使用人為之，並負擔其費用；公寓大廈管理
    條例第6 條第1 項第2 款、第3 項、第10條第1 項分別著有
    規定。揆諸其立法理由在於明確規範區分所有權人間之相鄰
    關係，以杜紛爭，故倘非進入或使用相鄰區分所有權人之專
    有部分、約定專用部分，即無以完成其維護、修繕專有部分
    、約定專用部分或設置管線，該相鄰區分所有權人自有容忍
    之義務。第按因故意或過失，不法侵害他人之權利者，負損
    害賠償責任；土地上之建築物或其他工作物所致他人權利之
    損害，由工作物之所有人負賠償責任。但其對於設置或保管
    並無欠缺，或損害非因設置或保管有欠缺，或於防止損害之
    發生，已盡相當之注意者，不在此限，民法第184 條第1 項
    前段、第191 條第1 項定有明文。是以，除非工作物所有人
    能舉證證明上開法條但書所示之情形存在，得免負侵權行為
    損害賠償責任外，因土地上之工作物造成他人之損害，即依
    法推定工作物所有人有過失，而應負侵權行為損害賠償責任
    （最高法院96年度台上字第489 號裁判要旨參照）。又民法
    第191 條第1 項所謂之土地上之工作物，係指以人工作成之
    設施，建築物係其例示，而建築物內部之設備如天花板、樓
    梯、水電配置管線設備等，屬建築物之成分者，為建築物之
    一部，應包括在內（最高法院95年度台上字第310 號裁判意
    旨參照）。本件原告系爭2 樓房屋有漏水情事，且漏水原因
    為被告之系爭3 樓房屋所造成，致原告受有損害，至今仍有
    滲漏水現象，業如上述，則原告依上開規定，請求被告負損
    害賠償責任及應容忍伊進入被告系爭3 樓房屋修繕就飛鼠公
    司鑑定報告書鑑定結果（一）所示之損害範圍，依該鑑定報
    告書鑑定結果（三）所示方式為修繕，洵為有據。
  ㈢就原告得請求損害賠償之項目及金額，析述如下：
    ⒈系爭2 樓房屋修復費用為5 萬5,000 元、系爭3 樓房屋以
      暗管方式施作之修復費用65萬元，合計70萬5,000 元部分
      ：依本院囑託飛鼠公司鑑定結果，就系爭3 樓房屋倘修繕
      方式（方案二：暗管方式）為將熱水管全部開挖進行修繕
      ，並復原，預估費用為65萬元，按該鑑定報告附件六第3
      頁所示方式修繕，修繕費用為65萬元；原告系爭2 樓房屋
      之修繕則應俟系爭3 樓房屋修繕完畢後再進行修繕，2 樓
      天花板壁癌處刮除到水泥層，使用負水壓矽酸質防水材進
      行裂縫補強，阻斷水氣，批土油漆復原，以該鑑定報告附
      件六第1 頁所示方式修繕，預估修繕費用為5 萬5,000 元
      。是原告請求70萬5,000 元，乃為正當，應予准許。
    ⒉已支付之中國東方公司諮詢費1,500 元、檢測費用3 萬8,
      000 元，及於訴訟中支付飛鼠公司鑑定費用4 萬元，合計
      7 萬9,500 元部分：
      原告於訴訟前已支付之中國東方公司諮詢費1,500 元、檢
      測費用3 萬8,000 元，共計3 萬9,500 元，有中國東方公
      司諮詢費與專業漏水關聯性檢測費用之發票可稽（見板簡
      卷第23頁、第89頁），此係原告為證明損害發生原因及其
      範圍之必要費用，應納為損害之一部分，自應准許。至於
      訴訟中支付鑑定機關飛鼠公司鑑定費用4 萬元部分，此為
      訴訟費用之一部分，應待判決確定後視兩造勝敗結果而定
      ，尚非屬原告之損害範圍，此部分不應准許。
    ⒊原告請求108 年12月起算至109 年7 月起訴止，共計8 個
      月，無法使用系爭房間之所失利益2 萬4,000 元，及自10
      9 年8 月起至系爭3 樓房屋修繕完成日止，按月給付原告
      3,000 元部分：
      查原告仍居住在系爭2 樓房屋之系爭房間內，並非無法使
      用，此有中國東方公司專業漏水檢測單（報告）內之系爭
      房間照片可稽（見板簡卷第35-55 頁），是原告此部分請
      求，非屬有據。
    ⒋精神慰撫金10萬元部分：
      按因故意或過失，不法侵害他人之權利者，負損害賠償責
      任；再按不法侵害他人之身體、健康、名譽、自由、信用
      、隱私、貞操，或不法侵害其他人格法益而情節重大者，
      被害人雖非財產上之損害，亦得請求賠償相當之金額，民
      法第184 條第1 項中段、第195 條第1 項分別定有明文。
      準此，被害人得請求精神上損害賠償（慰撫金）者，以人
      格權或人格法益遭受侵害為限，尚不包括財產法益遭受侵
      害。原告主張因多年漏水問題，不堪其擾，致精神上受到
      莫大之壓力及損害，請求精神上慰撫金10萬元云云，依上
      開說明，亦非正當。
六、綜上所述，原告依民法第767 條中段、第184 條第1 項、公
    寓大廈管理條例第6 條第1 項第2 款、第12條規定，請求被
    告應容忍原告委託飛鼠公司進入被告系爭3 樓房屋，並按飛
    鼠公司110 年8 月27日飛漏檢字第1100802001號鑑定報告書
    第4 頁鑑定結果（一）所示之損害範圍，依該鑑定報告書第
    5 頁鑑定結果（三）所示方式為修繕，暨請求被告應給付原
    告74萬3,000 元（計算式：修繕費用70萬5,000 元+ 中國東
    方公司諮詢費1,500 元及檢測費用3 萬8,000 元=74 萬3,00
    0 元），及自原告109 年6 月16日存證信函催告寄達被告之
    109 年6 月19日（見原證6 回執影本）起至清償日止，按週
    年利率5%計算之法定遲延利息範圍部分，為有理由，應予准
    許。逾此範圍之請求，即非有據，應予駁回。
七、原告陳明願供擔保，聲請宣告假執行，經核其勝訴部分，合
    於法律規定，爰酌定相當之擔保金額宣告之，並依職權酌定
    相當擔保金額，宣告准被告預供擔保而免為假執行。至於原
    告敗訴部分，其假執行之聲請，因該部分訴之駁回而失所依
    據，應予駁回。
八、本件事證已臻明確，兩造其餘攻擊防禦方法及所提證據，經
    本院審酌後，認對於判決結果不生影響，爰不逐一論列，附
    此敘明。
九、結論：本件原告請求為一部有理由，一部無理由，依民事訴
    訟法第83條第1 項前段、第79條、第392 條，判決如主文。
中    華    民    國   110    年    10    月    29    日
                  民事第八庭    法  官  陳翠琪
以上正本係照原本作成。
如對本判決上訴，須於判決送達後20日內向本院提出上訴狀。如
委任律師提起上訴者，應一併繳納上訴審裁判費。
中    華    民    國   110    年    10    月    29    日
                                書記官  曾怡婷